臺灣高雄地方法院刑事判決　　　　　　　　　　　　　九十一年度訴字第四八八號
　　公　訴　人　臺灣高雄地方法院檢察署檢察官
　　被　　　告　乙○○
右列被告因偽造文書等案件，經檢察官聲請簡易判決處刑（九十年度偵字第一三七四
三號），本院鳳山簡易庭認不宜而簽移本院依通常程序審理（九十一年度鳳簡字第八
六號），本院判決如左：
    主  文
乙○○連續行使偽造私文書，足以生損害於他人，處有期徒刑柒月。又意圖為自己不
法之所有，而侵占對於業務上所持有之物，處有期徒刑陸月。應執行有期徒刑壹年。
緩刑參年。
    事  實
一、乙○○與黃君玲係夫妻關係，黃君玲雖於民國八十九年十二月初當選為岡山鎮龍
    鄉第五代大樓（下稱龍鄉大樓）住戶管理委員會之財務委員，然實際上係由乙○
    ○擔任該職務而負責掌管龍鄉大樓住戶之財務業務，詎乙○○竟基於行使偽造私
    文書及為自己不法所有之概括犯意，先於八十九年十二月十五日，佯以辦理龍鄉
    大樓住戶管理委員會臺灣土地銀行岡山分行存摺主委印鑑章為由，向前任主委王
    立雲索取印鑑章後，即盜蓋王立雲之印鑑章於存摺類提款憑條上，而偽造龍鄉大
    樓住戶管理委員會欲提領新台幣（下同）二十二萬元之存摺類提款憑條，並持以
    向臺灣土地銀行岡山分行不知情之承辦人員行使，致該承辦人員陷於錯誤，而交
    付二十二萬元予乙○○，足以生損害於龍鄉大樓住戶，乙○○復於同年月三十日
    ，承前開之概括犯意，利用保管上開存摺及新任主委甲○○銀行印鑑章之便，於
    未經甲○○之同意，將甲○○印鑑章盜蓋在存摺類提款憑條上，而偽造龍鄉大樓
    住戶管理委員會欲提領六十萬元之存摺類提款憑條，並再度持以向臺灣土地銀行
    岡山分行不知情之承辦人員行使，致該承辦人員陷於錯誤，如數交付六十萬元予
    乙○○，足以生損害於龍鄉大樓住戶，乙○○於取得上開款項後，即將之作為償
    還債務及買賣股票之用。乙○○另基於為自己不法所有之犯意，於同年月十二月
    間，將業務上所持有之前任財務委員所移交之現款十六萬四千六百四十三元，易
    持有為所有而侵占入己。嗣經龍鄉大樓住戶管理委員會核對帳務後，始察覺上情
    。
二、案經高雄縣警察局岡山分局報告臺灣高雄地方法院檢察署檢察官偵查起訴。
理  由
一、訊據被告乙○○對於右揭事實坦承不諱，核與證人甲○○、王立雲證述情節相符
    ，復有被告出具之切結書、存摺影本、臺灣土地銀行岡山分行九十一年二月二十
    五日岡存字第九一００二六四號函暨所附之存摺類取款憑條各一份、本票三紙在
    卷可稽，而其盜用王立雲、甲○○之印章偽填取款憑條，據以行使詐領存款，使
    臺灣土地銀行岡山分行之承辦人員陷於錯誤，允諾其提領總計八十二萬元，自足
    以生損害於龍鄉大樓住戶之財產，綜上，本件事證明確，被告犯行堪以認定，應
    依法論科。
二、核被告乙○○盜用王立雲、甲○○之印章偽填提款憑條，據以領款而行使之行為
    ，係犯刑法第二百十六條、第二百十條之行使偽造私文書罪；其持偽造之取款憑
    條向臺灣土地銀行岡山分行承辦人員詐取存款，致該承辦人員陷於錯誤而交付存
    款之行為，係犯同法第三百三十九條第一項之詐欺取財罪；其將業務上所持有之
    前財務委員交付之現款，易持有為所有而侵占入己所為，則係犯同法第三百三十
    六條第二項業務侵占罪。其盜用印章、印文為偽造私文書之階段行為，不另論盜
    用印章、印文罪；其偽造私文書後復持以行使，其偽造之低度行為為行使之高度
    行為吸收，僅論以行使偽造文書罪。又其所為多次行使偽造私文書及詐欺取財之
    行為，時間緊接，方法相同，且各觸犯構成要件相同之罪名，顯均係出於概括之
    犯意為之，應依刑法第五十六條連續犯之規定各論以一罪，並依法加重其刑。再
    其所犯行使偽造私文書、詐欺取財二罪間，有方法目的之牽連關係，為牽連犯，
    應從一重之行使偽造私文書之重罪處斷。另其所犯之業務侵占、行使偽造私文書
    二罪，犯意各別、行為互殊，應分論併罰。公訴人漏未斟酌被告係以偽造之取款
    憑條，向不知情之銀行承辦人員行使，致該承辦人員陷於錯誤如數交付款項，而
    認被告此部分所為係犯刑法第三百三十六條第二項業務侵占罪，尚有未洽，惟起
    訴書內對於被告如何偽造取款憑條至銀行提領款項之事實既已有記載，且該部分
    之詐欺犯行與前揭已起訴論罪之行使偽造私文書罪間有牽連犯之裁判上一罪關係
    ，已如前述，則被告所犯之詐欺部分犯行，自得由本院一併審理，附此敘明。爰
    審酌被告利用他人對其之信任萌生貪念，以不法手段詐取他人財物達八十二萬元
    ，侵占他人財物十六萬餘元，侵害他人財產權益之情節非輕，惟念其犯罪後已償
    還四十多萬元，尚餘五十八萬元未償還，且坦認犯行，態度尚佳等一切情狀，酌
    情各量處如主文所示之刑，並定其應執行之刑。再被告前未曾受有期徒刑以上刑
    之宣告，有本院被告院內索引卡紀錄表、臺灣高等法院被告全國前案紀錄表各一
    份在卷可按，且其事後已償還四十餘萬元，於本院審理中亦坦認犯行，已有悔意
    ，經此偵查、起訴及論罪科刑程序，當知所警惕，信無再犯之虞，本院認所宣告
    之刑以暫不執行為適當，爰併諭知緩刑三年，以啟自新。
據上論斷，應依刑事訴訟法第四百五十二條、第二百九十九條第一項前段，刑法第五
十六條、第二百十六條、第二百十條、第三百三十九條第一項、第三百三十六條第二
項、第五十五條、第五十一條第五款、第七十四條第一款，罰金罰鍰提高標準條例第
一條前段，判決如主文。
中      華      民      國    九十一    年      四      月      三      日
                                  臺灣高雄地方法院刑事第一庭
                                          法  官  黃  悅  璇
右正本證明與原本無異。
如不服本判決，應於判決送達後十日內，向本院提出上訴狀。
                                          書記官  沈      蘊
中    華    民    國      九十一  年      四      月      四      日
附錄法條：
刑法第二百十六條
行使第二百十條至第二百十五條之文書者，依偽造、變造文書或登載不實事項或使登
載不實事項之規定處斷。
刑法第二百十條
偽造、變造私文書，足以生損害於公眾或他人者，處五年以下有期徒刑。
刑法第三百三十六條第二項
對於業務上所持有之物，犯前條第一項之罪者，處六月以上五年以下有期徒刑，得併
科三千元以下罰金。
